臺灣高等法院刑事判決　　　　　　　　95年度上訴字第3021號
上　訴　人
即　被　告　丙○○
選任辯護人　粘舜權律師
上列上訴人因兒童及少年性交易防制條例等案件，不服臺灣板橋
地方法院94年度訴字第2725號，中華民國95年4月18日第一審判
決（起訴案號：臺灣板橋地方法院檢察署94年度偵字第14456號
），提起上訴，本院判決如下：
    主  文
上訴駁回。
    事  實
一、丙○○於民國92年間因姓名年籍不詳之計程車司機告知代號
    00000000（74年9月6日生，姓名年籍均詳卷，下稱乙○）乘
    坐計程車時曾要求性交易，該計程車司機並給予乙○所使用
    之0000000000號行動電話，丙○○即以其所有0000000000號
    行動電話與乙○聯絡，徵得乙○同意與其前往賓館為性交易。
    性交易過程中，乙○雖未告知實際年齡，惟言行仍不脫年少
    稚氣，丙○○可預見該名女子仍係16歲以上未滿18歲之少女
    ，為滿足自己之性慾，竟基於與16歲以上未滿18歲之女子為
    性交易之不確定概括犯意，自92年間某日起至同年7月間某
    日止，先後3次以新台幣（下同）2,000元、1,500元及1,200
    元不等之對價，在臺北縣不詳賓館內，撫摸乙○身體，並以
    其性器插入乙○陰道，而為性交行為。又其於同年4月間某日
    ，在臺北縣樹林市○○街7-ELEVEN便利商店遇見乙○之男友
    王淳威帶另1女友即代號00000000（76年8月3日生，姓名年
    籍均詳卷，下稱甲○），因見甲○年輕貌美，遂私下詢問王淳
    威甲○是否從事性交易，王淳威回稱若甲○欲從事性交易即打
    電話聯絡。離去後，王淳威即詢問甲○是否願意與丙○○為
    性交易，丙○○會出較高之對價，叫甲○考慮，嗣因甲○缺錢
    花用而同意後，王淳威即將甲○所使用之0000000000號行動
    電話門號給予丙○○，而媒介未滿18歲之甲○為性交易行為
    （王淳威因連續意圖營利媒介未滿18歲之人為性交易罪，經
    台灣板橋地方法院少年法庭以93年度少連訴字第21號判處有
    期徒刑3年10月）。數日後，丙○○撥打甲○之行動電話與甲
    ○聯絡，約定以10,000元之對價與甲○為性交易，並於當日
    晚間某時，在臺北縣板橋市○○路○段227號「香亭賓館」內
    ，經甲○告知其年齡為15歲，且甲○之言行猶較乙○為稚嫩，
    丙○○即承前與未滿18歲之人為性交易之概括犯意與對於14
    歲以上未滿16歲之女子為性交之故意，撫摸甲○身體，並以
    其性器官插入甲○之陰道，而為性交之行為，惟插入後甲○因
    疼痛而哭泣，丙○○始停止。事後丙○○因只攜帶8,000元
    ，遂僅給付8,000元予甲○。嗣經台灣板橋地方法院少年法庭
    以93年度少連訴字第21號案件審理王淳威涉嫌媒介性交易時
    ，始查悉上情。
二、案經臺灣板橋地方法院檢察署檢察官偵查起訴。
    理  由
一、訊據上訴人即被告丙○○固坦承係計程車司機告知乙○電話
    ，其即打電話給乙○，並於92年間與乙○為3次性交易行為，
    及曾與甲○約定以10,000元之對價為性交易，並於92年4月間
    某日與甲○相約在「香亭賓館」，與甲○有撫摸性器官之行為
    ，事後給付8,000元之事實，惟矢口否認有對14歲以上未滿
    16歲之女子為性交，及與16歲以上未滿18歲之人為性交易之
    犯行，辯稱：當時不知乙○之年齡，因乙○打扮很成熟，伊本
    來要與甲○為性交易，但就是沒有辦法插入，甲○喊痛，最後
    才以打手槍（即由甲○撫摸被告之性器官至射精）之方式解
    決，伊並不知甲○之年齡，因甲○出門係騎乘機車云云。辯護
    人則為被告辯稱：甲○與被告之性交行為並未完成云云，並
    聲請對甲○測謊。經查：
  (一)被告曾於92年間與乙○為3次性交易行為，為被告所自承，核
    與證人乙○於偵查（見他字卷第44頁）、台灣板橋地方法院
    93年度少連訴字第21號案件審理時（見該卷第106、107頁）
    及原審審理時（見原審卷第69-80頁）之證述情節相符，被
    告雖辯稱不知乙○年齡，因乙○打扮很成熟云云。惟所謂「性
    交易」，依兒童及少年性交易防制條例第2條規定，係指有
    對價之性交或猥褻行為。復按該條例之立法目的，旨在防制
    、消弭以兒童及少年為性交易對象之行為，故同條例第22條
    之罪，只須為性交易之人，實際上未滿18歲為已足，不以行
    為人須明知其年齡為要件，其有與未滿18歲之女子為性交易
    之不確定故意，亦應成立。本件證人乙○係74年9月6日生，
    於92年7月間前與被告為上開性交易時，為未滿18歲之少女
    ，有代號與真實姓名對照表附卷可稽，證人乙○於原審作證
    接受交互詰問過程，其言談舉止流露年少稚氣，行為並未顯
    示成熟與超齡，而被告為46年5月12日生，於案發時已滿46
    歲，係具有豐富社會經驗之人，且家裡育有一女（約17歲）
    ，有其提出之照片為證（他卷第20頁），對於少女發育之身
    形、舉止當屬熟知，於見乙○言談仍不脫稚氣，預見乙○為未
    滿18歲少年之蓋然性甚高，為滿足其個人性慾，在未經利用
    驗明身分證或其他方式確認乙○之實際年齡前，逕與之為性
    交易行為，其對於乙○係未滿18歲之女子一節，要難謂非基
    於不確定之未必故意。被告上開辯解，應係卸責之詞，尚難
    採信。
　(二)又被告曾與甲○約定以10,000元之對價為性交易，並於92年4
　　月間某日與甲○相約在「香亭賓館」見面，並給付8,000元予
　　甲○之事實，為被告所自承，亦據證人甲○於偵查（見他字卷
    第33頁）、台灣板橋地方法院93年度少連訴字第21號案件審
    理時（見該卷第102-103頁、第180頁、第182頁、第185-188
    頁）及原審審理時（見原審卷第82-87頁）證述綦詳。被告
    雖辯稱其性器官並未插入甲○陰道，因甲○喊痛，最後才由甲
    ○撫摸其性器官至射精之方式解決云云。然查，該次性交易
    被告確實有將其性器官插入甲○陰道內，惟因插入後使甲○感
 　 覺疼痛、哭泣，經告知被告，被告說算了，始停止，並沒有
    用手幫被告完成射精等情，業據證人甲○於原審審理中結證
    屬實，且證人甲○自始均陳述有與被告為性交行為，並非僅
    以手撫摸被告之性器官至射精，參以證人甲○與被告素昧平
    生，僅因偶然性交易之機會巧遇被告，與被告素無仇恨怨隙
    ，衡情應無甘冒偽證刑責而故意設詞誣陷被告之可能，與被
    告當庭對質時，復堅指被告確有上開性交之行為，所陳被告
    曾以性器官插入其下體等情，應認屬實，堪以採信。再者，
    被告於偵訊時尚且全然否認犯行，辯稱：伊不可能召妓云云
    ，嗣歷經原審準備程序及審理程序，經證人王淳威、乙○分
    別證述其等與被告認識交往經過，及甲○前開證詞，始逐漸
    坦認確有與甲○為性交易等情以觀，被告實有隱瞞實情之行
    為。益徵被告前開所辯無非避重就輕之詞，尚難採信。
  (三)辯護人雖主張甲○於原審審理中曾謂「本來想說拿到1萬元後
    ，要找時間跟他做」，而認被告未與甲○為性交行為，惟經
　　本院勘驗原審審判筆錄之錄音光碟得知，甲○於該次筆錄先
　　係證述被告對其插入後，致其疼痛、哭泣，被告即停止，甲
　　○想說有機會的話下次再說，檢察官始詰問：「可是妳也沒
　　有跟他完成啊！因為他這樣沒有完成，妳拿了2,000元有沒
　　沒有第2次？」，甲○稱「沒有第2次啊！」，顯見檢察官所
　　稱「沒有完成」，係指該次被告以性器官插入甲○陰道後，
    因甲○哭泣，被告即停止未繼續插入，而認該次未完成，並
    非辯護人斷章取義所指因被告僅有8,000元，甲○不同意故未
    完成性交行為，此有原審審判筆錄及本院勘驗筆錄在卷可憑
    ，辯護人前開主張，顯然有誤。
  (四)被告雖辯稱不知甲○年齡，因為甲○出門係騎乘機車云云。惟
    按刑法第227條第3項對14歲以上未滿16歲之男女為性交罪，
    係因年稚之男女對於性行為欠缺同意能力，故特設處罰明文
    以資保護。上開罪名之處罰意旨，重在保護少男少女健康，
    只以被害人事實上為14歲以上未滿16歲為已足，不問行為人
    是否明知被害人為14歲以上未滿16歲之人為絕對必要，若其
    有與14歲以上未滿16歲之人性交之不確定故意者，亦應成立
    上開罪名（最高法院92年度臺上字第4835號、93年度臺上字
    第3557號判決意旨可參）。證人甲○係76年8月3日生，於92
    年4月間前與被告為上開性交易時，為14歲以上未滿16歲之
    少女，有代號與真實姓名對照表附卷可稽。且證人甲○於原
    審審理中業已證稱伊當時跟被告說其未滿18歲等語（見原審
    卷第84頁），於台灣板橋地方法院93年度少連訴字第21號案
    件93年10月1日審理中更證稱：被告有問伊幾歲，伊說15歲
    等語（見該卷第188頁）。參諸被告於原審審理中亦自承甲○
    說她很痛，「小女生」也不知道要怎樣等語（見原審卷第87
    頁），以及甲○於原審審理中作證時，其言談舉止亦較乙○為
    年輕生澀，暨吾人日常生活所知越年輕之少女之性交易對價
    價格較年長者為高之社會經驗常識，被告願以10,000元高價
    與甲○性交易，顯見被告認定甲○為經驗未豐的小女孩，其主
    觀上顯有甲○尚未年滿16歲之認識甚明。被告前開所辯，顯
    係推諉卸責之詞，不足信。
  (五)按測謊鑑定，係依一般人在說謊時，會產生遲緩、緊張、不
    安等心理波動現象，乃以科學方法，由鑑定人利用測謊儀器
    ，將受測者之情緒波動反應情形加以紀錄，用以判別受測者
    之供述是否真實。然測謊之準確度，尚不能與其他諸如DNA、
    指紋等科學鑑定，相提並論，測謊鑑定之運用，主要係根據
    受測人外在口語之回答，與曾經從事某具體行為之內在記憶
    ，生理上是否形成衝突，有無產生刺激情緒波動之反應，作
    為判讀之依據。測謊鑑定因摻雜個人心理生理反應不同、測
    謊儀器操作及事後判讀等人為因素，鑑定結果僅得供作審判
    上之參考，其證據證明力，尚難與人證、物證所得證明之程
    度及可信度，等同齊觀。亦即，測謊鑑定，在符合一定形式
    要件下，雖有證據能力，然其證據證明力，仍須與其他證據
    互為佐證，認為確實可信，始可作為認定之根據。本件被告
    雖聲請對甲○為測謊鑑定，惟被告對甲○為犯罪之時間（即92
    年4月間）迄今將近4年，衡諸人之記憶，與時俱退之情況，
    則被告於案發近4年後，聲請對甲○為測謊，其測謊基礎之記
    憶狀況，已難期待，從而其準確性，隨之失真，此與通常於
    案發後不久，內在記憶未因介入其他事件產生混淆、質變，
    測謊準確度較高之情況，顯然有別，且本院認本件事證已臻
    明確，已無測謊之必要。
  (六)綜上所述，被告前開辯詞，皆無足採。此外復有遠傳電信股
    份有限公司行動電話基本資料在卷可稽。故本件事證明確，
    被告犯行洵堪認定，應依法論科。
二、按被告行為後，兒童及少年性交易防制條例雖已於94年2 月
    5 日經總統以華總一義字第09400017711 號令公布施行，於
    同年月7 日生效，惟該條例第22條並未修正，無比較新舊法
    之問題，核先敘明。核被告基於不確定之故意，先後3 次與
    16歲以上未滿18歲之乙○為性交易，係犯兒童及少年性交易
    防制條例第22條第2項之罪。被告又與14歲以上16歲未滿之甲
    ○為性交易之所為，則係犯同條第1項之罪，應依刑法第227
    條第3項論處。被告於上開性交易時，雖先後對於乙○、甲 ○
    為猥褻與性交之行為，惟猥褻行為乃著手性交之階段行為，
    猥褻之低度行為為性交之高度行為吸收，均不另論罪。被告
    先後與乙○、甲○為性交易行為，雖因乙○、甲○年齡不同，法
    律異其處罰條文，然被告與乙○、甲○性交之基本社會事實，
    則屬相同，被告所犯上開2罪，時間緊接，犯罪之基本構成
    要件相同，顯係基於概括犯意反覆為之，依修正前刑法第56
    條之規定，本應依連續犯之規定論以情節較重之兒童及少年
    性交易防制條例第22條第1項、刑法第227條第3項之一罪，
    惟因行為後新法業已刪除連續犯之規定，此刪除雖非犯罪構
    成要件之變更，但顯已影響行為人刑罰之法律效果，自屬法
    律有變更，依刑法第2條第1項規定，比較新、舊法結果，仍
    應適用較有利於被告之行為時法即修正前刑法，論以連續犯
    之一連續對於14歲以上未滿16歲之女子性交罪，並加重其刑
    （最高法院70年臺上字第1269號判例意旨、73年度第12 次
    刑事庭會議決意意旨參照）。又按成年人故意對兒童及少年
    犯罪者，加重其刑至2分之1，但各該罪就被害人係兒童及少
    年已定有特別處罰規定者，不在此限，兒童及少年福利法第
    70條第1項定有明文。而因刑法第227條第3項、兒童及少年
    性交易防制條例第22條之罪，分別係對於被害人為14歲以上
    16歲未滿之少年及18歲以下之少年所設特別處罰之規定，依
    照前開說明，被告對於甲○、乙○為性交行為，均不得依兒童
    及少年福利法第70條第1項前段之規定加重其刑。又公訴人
    雖僅就被告於92年4月間與甲○為性交易犯行起訴，然被告先
    後3次與乙○性交易之犯行，與前揭論罪科刑部分，有裁判上
    一罪之關係，基於審判不可分之原則，本院自得併予審理。
三、原審以事證明確，適用刑事訴訟法第299條第1項前段，兒童
    及少年性交易條例第22條第1項、第2項（原審漏引第2項）
    ，刑法第2條第1項前段、第11條前段、第227條第3項、修正
    前刑法第56條之規定，並審酌被告育有1女1男，分別為17歲
    及13歲，竟仍與年齡與其子女相若之甲○、乙○為性交易行為
    ，對於Ａ女及乙○之身心健康與人格發展有不良影響，且敗
    壞社會善良風氣，兼衡被告犯罪之動機、目的、手段、智識
    程度，及犯罪後先矢口否認犯行，嗣後始坦承部分犯行之態
    度等一切情狀，量處有期徒刑7月，及認被告經行政院國軍
    退除役官兵輔導委員會台北榮民總醫院鑑定，就其個人生活
    史、事發前、後及當時之精神狀態、精神狀態檢查、心理測
    驗及其他特殊檢查綜合判斷鑑定結果，認其目前無明顯精神
    科疾病及性倒錯疾症，再犯率及危險性亦不高，故無施以治
    療之必要，有該醫院95年3月1日北總精字第0950004045號函
    及所附之精神狀況鑑定書可稽，從而被告無施以強制治療之
    必要。經核認事用法，並無違誤，量刑亦屬妥當（被告與甲
    ○性交易部分，原判決認係基於與14歲以上16歲未滿之人性
    交易之「不確定故意」犯之，與本院認定被告「明知」甲○
    未滿16歲而故意犯之者不同，但基本社會事實相同，無庸撤
    銷改判）。被告上訴仍執陳詞，否認部分犯罪，指摘原判決
    不當，為無理由，應予駁回。
四、公訴意旨另以：被告於92年4月間，在臺北縣樹林市○○街
    7-ELEVEN便利商店購物時遇見王淳威及甲○，其明知甲○當時
    年齡為14歲以上未滿16歲，為未滿18歲之人，竟與王淳威共
    同基於引誘未滿18歲之人為性交易之犯意，詢問王淳威甲○
    有無從事性交易，並由王淳威居中聯繫，嗣王淳威告訴甲○
    被告可提供較高之性交易代價，甲○因缺錢花用而同意，並
    由王淳威告知被告甲○之行動電話門號以為聯絡。數日後，
    被告遂以其行動電話與甲○聯絡，旋於當日晚間某時，在「
    香亭賓館」，以8,000元之代價與甲○性交，因認被告涉犯兒
    童及少年性交易防制條例第23條第1項引誘未滿18歲之人為
    性交易罪嫌云云。按兒童及少年性交易防制條例第1條規定
    ，為防制、消弭以兒童少年為性交易對象事件，特制定本法
    。開宗明義揭明為保護兒童及少年，不得以其等為性交易對
    象。而該條例有關性交易過程中參與之當事人，主要有下列
    3種：（一）支付金錢、財物等對價者（即嫖客或買春客）
    。（二）提供性服務者（即所謂雛妓）。（三）協助、促成
    性交易者（包括所謂之老鴇、應召站、女中、司機、保鏢等
    （立法院秘書處編印之法律案專輯第189輯兒童及少年性交
    易條例案第42、第43頁有關草案第17條、第18條說明可參）
    。其中法律所處罰之對象者為前述之第（一）種人（第22條
    ）、及第（三）種人（第23條至第26條），而前述第（二）
    種人，不論其係自願、被引誘或被脅迫，均視為被害人，並
    予以安置、輔導（第23條第4項、第24條第4項、第25條第5
    項、第26條及第3章安置保護之規定）。從而由本條例立法
    目的以觀，倘欲為性交易之人本身引誘本無性交易意思之人
    與其本人為性交易之行為，即應非兒童及少年性交易防制條
    例第23條規範之對象，而僅能論以同條例第22條之罪。況兒
    童及少年性交易防制條例第23條第1項所謂「引誘」，係指
    勾引或勸誘而言。其具體方法雖無限制，但必須被誘人初無
    與人為性交行為之意思，因行為人之勾引、勸誘始決意為之
    者，始克相當（最高法院94年度臺上字第2588號判決意旨可
    參）。而被告在臺北縣樹林市○○街7-ELEVEN便利商店遇見
    甲○及王淳威時，並未與甲○交談，被告與王淳威交談時，甲
    ○亦不知其等交談之內容，係離去後，王淳威始告以其與被
    告之對談內容，並詢問甲○是否願意與被告為性交易，被告
    會出較高之對價，要甲○考慮，嗣因甲○缺錢而同意等情，亦
    據證人甲○於原審審理中證述明確，則被告顯無對甲○為勾引
    或勸誘之行為，而王淳威縱使將被告之意願告知甲○，並勸
    誘甲○同意，亦係王淳威媒介甲○為性交易之行為，並無證據
    足資認定被告有與王淳威共同引誘甲○為性交易之犯意聯絡
    與行為分擔。綜上所述，被告與甲○為性交易，既非兒童及
    少年性交易條例第23條第1項規範之對象，尚難以此罪相繩
    。此外復查無其他積極證據足認被告有何違反兒童及少年性
    交易條例第23條第1項之犯行，應認不能證明被告此部分之
    犯行，惟公訴意旨認此部分與前揭有罪事實有方法結果之牽
    連犯關係，屬裁判上一罪，爰不另為無罪之諭知。
據上論斷，應依刑事訴訟法第368條，判決如主文。
本案經檢察官謝英民到庭執行職務。
中　　華　　民　　國　　96　　年　　1 　　月　　23　　日
                  刑事第二庭審判長法　官  呂丹玉
                                  法  官  王詠寰
                                  法  官  林恆吉
以上正本證明與原本無異。
如不服本判決，應於收受送達後十日內向本院提出上訴書狀，其
未敘述上訴之理由者並得於提起上訴後十日內向本院補提理由書
（均須按他造當事人之人數附繕本）。
                                  書記官  劉文美
中　　華　　民　　國　　96　　年　　1 　　月　　23　　日
附錄：本案論罪科刑法條全文
兒童及少年性交易防制條例第22條第1項、第2項
與未滿16歲之人為性交易者，依刑法之規定處罰之。
18歲以上之人與16歲以上未滿18歲之人為性交易者，處1年以下
有期徒刑、拘役或新台幣10萬元以下罰金。
刑法第227條第3項
中華民國刑法第227條
對於14歲以上未滿16歲之男女為性交者，處7年以下有期徒刑。